臺灣高等法院臺南分院刑事裁定　　　　　　九十三年度交抗字第七一號　　　　Ｇ
　　　抗　告　人
　　　即受處分人　甲　○　○
右列抗告人因違反道路交通管理處罰條例案件，不服臺灣雲林地方法院中華民國九十
三年四月二十三日裁定（九十二年度交聲字第一八六號），提起抗告，本院裁定如左
：
      主      文
抗告駁回。
      理      由
一、本件抗告意旨略以：關於勘驗光碟片結果，抗告人並無超速，亦未競速，不可因
    他車引擎聲音大即認定係一起在競速。員警之證詞太過草率，不能單憑肉眼即可
    看出事實真相，亦不可把同車系即認定為抗告人之車子，何以將抗告人認定為係
    兩輛車以上汽車於道路上競駛，爰提起抗告，請撤銷原裁定，更為適當裁定云云
    。
二、按二輛以上汽車共同在道路上競駛者，處汽車駕駛人新台幣（下同）三萬元以上
    九萬元以下罰鍰，並當場禁止其駕駛及吊銷其駕駛執照，道路交通管理處罰條例
    第四十三條第三項定有明文。又汽車駕駛人違反上述條文規定經吊銷駕駛執照者
    ，三年內不得考領駕駛執照，同條例第六十七條第二項亦規定甚明。而所謂在道
    路上競駛者，指車輛於道路上共同競逐駕駛前進為已足，不以車輛是否另構成超
    速或蛇行等其他違規行為為必要，又車輛是否共同競逐駕駛，應以客觀上車輛行
    進之方式為判斷，亦不以車輛互為超車駕駛為判斷之唯一依據。
三、本件抗告人原審陳稱：當時有看到警方在錄影，那時我沒有超速，也沒有競速，
    我是知道那裡有很多人在競速，他們在橋上競速，我沒辦法過去，我當時只是經
    過那個橋，有人在橋上駕車甩尾，我沒辦法過去，停車在路邊，他們（指車隊）
    是在橋上繞圈，我看他們全部迴轉，我就跟著迴轉，然後發現警察攝影，我是在
    車流最後，我是要回鄉下，我要去石門水庫云云。亦即，抗告人是承認當時在崁
    津橋上是有車隊在該處競速行駛，但是抗告人並未加入，而只是停車觀看，之後
    是跟在車隊後方隨車隊迴轉如此而已。經原審函詢舉發違規單位即桃園縣警察局
    大溪分局當時之違規情事，桃園縣警察局大溪分局函文稱：本分局中新所執勤員
    警於民國（下同）九十二年九月七日約二時五十分許，目睹發現一車隊計約二十
    餘部，自台北縣鶯歌鎮由北桃八三縣往大溪鎮鎮津大橋方向疾速競駛，即通報本
    分局勤務中心指揮線上執勤警網先期尾隨蒐證，並以包夾方式示意該車隊停車受
    檢，惟該車隊未予理會，視若無睹，仍意圖逃竄，進入產業道路內始為警網攔截
    ，再逐一蒐證車輛號碼制單舉發等情，有該分局函文一份在卷可稽，該函文並附
    有當時違規競駛之照片、抗告人遭攔查後之車輛照片及當時警方所拍攝之光碟片
    為證。證人沈政學即本件舉發之員警亦原審到庭具結證稱：分局接獲民眾報案有
    人從台北縣往我們這邊在馬路上競駛，我們至崁津橋上實施攔截，當時車隊大概
    有二十幾部往我們這邊過來，我們攔截之後他們往產業道路，我們就切斷他們出
    路，以包夾方式，在產業道路予以舉發，我有看見他們競速，好幾部車子在車隊
    裡面相互競駛，車輛聲音非常大，車速很快，車隊的速度絕對超速，時速差不多
    有八十公里左右等語。證人沈政學並對現場舉發之地形繪製現場圖一紙佐證（附
    卷）。是由抗告人原審到庭之說法與桃園縣警察局大溪分局之函文內容並證人沈
    政學之證明，已可知於舉發違規時地，是有車隊駕車競速行駛，隨後，車隊受包
    夾停在橋下產業道路內為警舉發違規無誤。
四、抗告人要求原審勘驗其申訴時警方告稱之現場錄影帶以明真相。因前述警方提供
    之現場攝影光碟片無法顯示於法庭內電視螢幕，原審於是將該光碟片轉錄成可顯
    示於電視螢幕之光碟片，以供法庭播放勘驗。於法庭內第一次勘驗光碟片內容，
    發現一車隊在橋上沿同一方向行駛，車輛引擎聲音很大，車輛數目相當之多，車
    輛前後左右彼此間的距離均相當接近，對向車道之車輛則明顯非常之少，且該群
    車隊於經過該拍攝地點，後方均無車輛；其後於另一個拍攝地點顯示，車輛集體
    迴轉掉頭至對向車道往反方向行駛（勘驗內容經筆錄在卷）。由上述勘驗結果，
    已可見警方所拍攝之車輛駕駛人是有意識的集結成一車隊往同一方向行駛，其等
    競駛之意圖與動作，及遇警方在前方攔截即集體掉頭迴轉欲躲避警方舉發等情事
    ，均甚為明顯。其後光碟片之畫面顯示車隊之車輛已停於產業道路內，車輛一部
    接著一部，警方人員拍攝車輛之車型、車牌，警員並要求駕駛人打開引擎蓋，請
    駕駛人發動引擎以測試引擎噪音；電視螢幕上顯示二點五十分之時，出現抗告人
    之白色喜美自小客車，而在抗告人車後的另一台黑色自小客車，其引擎聲音則發
    出明顯異常之噪音，並正在倒退行駛中；於螢幕時間顯示三點五十六分、四點零
    三分時，均見警員是在引導車輛離開現場；其後，畫面顯示另一台攝影機拍攝內
    容（該攝影機拍攝內容均未顯示時間，惟可判斷是同一時地所拍攝），出現產業
    道路逐列停滿車輛，有疑似拍攝警員描述現場情形之聲音，說稱「上面還有很多
    車，上面沒有路」，畫面並陸續發出車輛之引擎聲響，聲音異常之大，警方人員
    正執行取締舉發之工作（以上勘驗內容均經筆錄在卷）。由以上之勘驗內容，是
    印證桃園縣警察局大溪分局前述函文內容，及證人沈政學之上述證詞是屬真實。
五、對以上現場攝影之勘驗內容，證人沈政學證稱其當時是圍在產業道路路口，後來
    才進入產業道路內一部一部查，不能確定抗告人之車輛是一開始即在橋上車隊內
    行駛等語。抗告人則陳稱：我經過橋時有車子在轉圈，我停在橋上路邊看，他們
    就迴轉，我不知道怎麼辦，就跟著迴轉，就走到小路，那條路可以通大路，我搞
    不清楚警察的攔截點，我只是路過要去石門水庫，我沒想到為何不直走，我不知
    道發生什麼事情就跟著他們走，後來才知道有警察，我沒想那麼多，想說不要去
    石門水庫了，場面很亂，我不知道我回家是否要經過這條產業道路，下橋後我「
    直走」就進產業道路，是順著路走「彎進去」產業道路，我不知道為何要彎進去
    產業道路云云。對於抗告人自稱其於凌晨載著太太要到鄉下，要到石門水庫，卻
    又無法說明何以跟隨著車隊行進，終而隨著車隊為警攔查，此部分非常不合情理
    ，原審再次勘驗車隊錄影光碟片。經第二次當庭勘驗結果，發現崁津橋上因為有
    水銀燈照射，是可清楚看見車隊車輛之顏色及行駛情形，警方之攝影機則是迎著
    車隊前進之方向，拍攝車輛車頭，於車隊車輛陸續經過攝影機後，即順著車輛行
    進方向往車輛車尾拍攝，於螢幕時間顯示二點三十六分十四秒之時，發現一白色
    自小客車在車隊內，經畫面靜止定格後，發現該車輛顏色、形狀與抗告人之車輛
    非常接近，畫面恢復動態後，該白色車輛之後方接連有十八輛至十九輛自小客車
    追隨行駛，可以判斷出該車輛是於整個車隊中一同前進，其駕駛人應屬於車隊競
    駛之一員無疑（以上勘驗結果亦均筆錄在卷）。經繼續勘驗光碟片曾經出現抗告
    人車輛之畫面以供比對，於螢幕時間顯示二點五十分四十八秒，畫面出現抗告人
    白色喜美自小客車，經定格靜止畫面來細看，該車尾端是裝置有稍微抬高之擾流
    板，亦即所謂之車輛尾翼（勘驗內容經筆錄在卷）。為再確認抗告人車輛尾端之
    車燈形狀，原審接續勘驗光碟片內另一台攝影機所拍攝之抗告人車輛之車尾近景
    （因畫面無時間顯示，所以無法標示註明），經畫面定格靜止後，勘驗結果為：
    抗告人車輛車號為３Ｊ－七一０五號，白色車殼，車尾上方有白色擾流板、尾翼
    ，後車燈於車尾兩側皆有，均呈狹長形狀，分為上下二層，上層呈深紅色、下層
    則偏橘紅色，車尾保險桿部位則無特殊改裝（勘驗內容經筆錄在卷）。原審再將
    畫面回到前述二點三十六分十四秒所呈現之自小客車，於畫面定格靜止後再勘驗
    該車車尾後方確實亦呈現有擾流板即尾翼，車身顏色為白色，無特殊改裝，後車
    燈於車尾兩側均有，是狹長行之車尾燈，每一車尾燈均有上下層二顏色，雖看不
    清楚車號，但比對車形外觀後，是可以判斷二點三十六分十四秒所呈現在車隊內
    之白色自小客車，即為抗告人駕駛之自小客車無疑，且抗告人確實是駕駛車輛行
    進於車隊中，為車隊中車輛競駛之成員，絕非抗告人所陳稱之尾隨車隊看熱鬧（
    以上勘驗結果均筆錄在卷，並列印為書面存卷）。
六、對於上述五之勘驗結果，證人沈政學於勘驗同時反覆觀看光碟片內容後，亦確定
    地證實原審前述勘驗的車輛是屬同一部車輛。至此，抗告人即不再爭執其車輛不
    在車隊之內，是在車流最後之說法，而又改變說詞，堅稱其未超速、蛇行，只有
    雙黃線迴轉，不能以在車隊內即認在競速云云。惟如前所述，舉發違規時地確實
    有車隊在從事競駛之違規行為，雖然無法從勘驗之內容確定車輛行車之速度是否
    超速，惟證人沈政學業已證明車隊車輛超速之情，前已提及，再者，競駛不以車
    輛另構成超速、蛇行等違規駕車為要件，只要自客觀情形判斷，車輛間有共同互
    為競逐駕駛即可認定，亦已敘明如前。本件車隊在凌晨二、三時許，成群集結由
    台北縣鶯歌鎮方向往桃園縣大溪鎮方向行駛，並在馬路上放大引擎聲量成群競駛
    ，為民眾檢舉，又為警方目睹並攔截，於警方設置攔截點後，車隊又集體迴轉掉
    頭以躲避警方，經警方以包夾之方式，逼使車隊車輛駛入產業道路致無路可進退
    之情況下，車隊車輛始停車受檢，類此無目的地，又係在凌晨深夜時分，選擇車
    輛稀少之地點的車輛集結行駛，除了車輛競駛之目的外，實難想像有其他可能性
    存在。凡此，均足認車隊車輛駕駛人間，彼此均有於馬路競駛追求刺激之共識，
    始會如此之集結行動，不論抗告人與其他駕駛人間彼此是否認識，其等對於車輛
    於馬路上共同競駛之行為，主觀上是有競駛之故意或默契，是可斷定。抗告人陳
    述之內容不僅無法合理說明其在車隊內之目的，其於申訴時先稱其當時時速為二
    十公里，於原審庭訊中，又改稱其時速為五十公里，對於異議之理由，也一再改
    變，可徵其違規心虛之情，另其主張車輛並未超速、蛇行云云，縱使警方提供之
    光碟片內容無法得出抗告人超速、蛇行之結論，然就其他事實判斷，抗告人共同
    競駛之違規行為，是屬真實成立，其違規行為洵堪認定。從而，移送機關根據舉
    發單位之事實而適用首揭法律對抗告人處罰，並無違誤之處。
七、綜上所述，原裁定依道路交通管理處罰條例第八十七條第二項規定，認為抗告人
    之聲明異議無理由，而予以裁定駁回，認事用法並無違誤。抗告人所為抗告顯無
    理由，應予駁回。
據上論斷，爰依道路交通案件處理辦法第二十六條，刑事訴訟法第四百十二條，裁定
如主文。
中    華    民    國      九十三      年      六      月      九        日
                                  臺灣高等法院臺南分院刑事第三庭
                                      審判長法官  陳    義    仲
                                            法官  楊    子    莊
                                            法官  宋    明    蒼
右正本證明與原本無異。
不得再抗告。
                                      法院書記官  余    素    美
中    華    民    國      九十三      年      六      月      九        日
